臺灣橋頭地方法院行政訴訟判決　　　　　 110年度交字第86號
原　　　告　張瑞文　
被　　　告　高雄市政府交通局

代　表　人　張淑娟　
 
上列當事人間交通裁決事件，原告不服被告民國110年4月12日高
市交裁字第32-BUD148081號裁決之處分，提起行政訴訟，本院判
決如下：
    主  文
原告之訴駁回。
訴訟費用新臺幣參佰元由原告負擔。
    事實及理由
一、程序事項：本件為交通裁決事件，依兩造所述各節及卷內資
    料所示，本件事證已臻明確，本院認無經言詞辯論之必要，
    爰依行政訴訟法第237條之7之規定，不經言詞辯論而為判決
    。
二、事實概要：車主邱顯貴所有之00000000號自用小客車（下稱
    系爭車輛），於民國110年1月30日11時56分許，由原告駕駛
    在高雄市鼓山區馬卡道路（內惟埤文化園區）北上車道133
    公尺處（下稱系爭違規地點），因有「汽車駕駛人行車速度
    ，超過規定之最高時速20公里至40公里以內」之交通違規，
    經高雄市政府警察局鼓山分局（下稱舉發機關）警員張文忠
    依採證照片逕行舉發，並填掣高市警交字第BUD148081號舉
    發違反道路交通管理事件通知單（下稱系爭舉發違規通知單
    ）。車主不服舉發，曾於應到案期限之110年3月19日向被告
    提出陳述（由原告代撰），經舉發機關於110年3月26日以高
    市警鼓分交字第11070782800號函查復略以：「本件係員警
    以審定合格之測速照相機測定自動拍攝，可明確辨識同車道
    多車真正違規車輛，當地汽機車速限40公里，依處罰條例第
    7條之2第3項規定，拍攝地點前方約192公尺處設有告示牌，
    本案違規屬實。」等語。車主仍不服，遂依據道路交通管理
    處罰條例（以下稱處罰條例）第85條第1項規定，向被告告
    知應歸責人為原告，並申請裁決。被告洵依據處罰條例第40
    條、第63條第1項第1款暨違反道路交通管理事件統一裁罰基
    準及處理細則（以下稱處理細則）第45條規定，於110年4月
    12日開立高市交裁字第32-BUD148081號裁決書（下稱本件裁
    決書），裁處原告「罰鍰新臺幣（下同）1,900元整，並記
    違規點數1點」之處分（以下稱原處分）。原告不服，遂提
    起本件行政訴訟。
三、原告主張：系爭違規地點路段之警告標誌已遭其他標誌遮擋
    ，無法發揮警示功能；該路段速限40公里是否合理有待商榷
    ，且正值道路工程完工階段，各項標誌尚未完善，未公告用
    路人周知等語。原告並聲明：原處分撤銷。
四、被告則答辯以：
（一）經查，原告駕駛系爭車輛於110年1月30日11時56分許在系
      爭違規地點，因有「汽車駕駛人行車速度，超過規定之最
      高時速20公里至40公里以內」之交通違規，經舉發機關警
      員張文忠依採證照片逕行舉發之事實，此有舉發機關110
      年5月5日高市警鼓分交字第11071211300號函、110年3月
      26日高市警鼓分交字第11070782800號函、採證照片、警
      52設置相片示意圖及雷射測速儀檢定合格證書附卷可稽。
      故原告之違規事實，洵堪認定。
（二）原告雖主張：系爭違規地點路段速限40公里不甚合理，且
      正值道路工程完工階段，各項標誌尚未完善，未公告用路
      人周知云云。惟查，道路交通標誌標線號誌設置規則第55
      條之2第1項規定：「測速取締標誌『警52』，用以警告車
      輛駕駛人前方路段常有測速取締執法，促使行車速度不得
      超過道路規定之最高速限或低於規定之最低速限。」同規
      則第85條第1項規定：「最高速限標誌『限5』，用以告示
      車輛駕駛人前方道路最高行車時速之限制，不得超速。」
      ，故處罰條例第7條之2第3項「明顯標示」應係指具有「
      警告車輛駕駛人前方路段常有測速取締執法，促使行車速
      度不得超過道路規定之最高速限或低於規定之最低速限」
      功能之「警52」標誌，而非「用以告示車輛駕駛人前方道
      路最高行車時速之限制」之「限5」標誌，其理自明。
（三）次按道路交通標誌、標線、號誌，係交通主管機關依道路
      交通及用路人之狀況，並斟酌交通安全之需求，視實際情
      形，本於權責依法設置，倘原告主觀上就舉發地點之最高
      時速限制認有不當或不妥，固可循正當行政救濟途徑，向
      該路段設置時速限制之權責主管機關陳述反映，促其檢討
      改善，或另循訴願、行政訴訟之爭訟途徑救濟，惟在舉發
      地點之最高時速限制未依法定程序變更前，所有用路人仍
      有遵守之義務，並依該路段之最高時速限制60公里循序前
      進，否則，倘若所有車輛駕駛人全憑主觀之認知，認為主
      管機關所設置之標線、標誌或號誌不當及不妥，即可恣意
      違反，則交通安全秩序將無法建立，其他用路人之生命、
      財產安全，亦無從確保。又關於員警執勤地點及方式，交
      通法規並未設有明文之限制，均委由員警依據道路之設置
      情形、交通流量、交通事故發生頻率、一般用路權人之便
      利性、員警值勤之安全性等一切因素綜合判斷後，始決定
      執行違規取締勤務之地點，況法律要求駕駛人應遵守道路
      交通安全規則，除有維持交通順暢之公益目的外，本兼及
      有保護用路權人生命、身體、健康法益之旨，實不應因執
      法單位有無取締行為、取締地點是否明顯、取締方式為何
      而有所不同。
（四）原告又主張：該警告標誌已遭其他標誌遮擋，無法發揮警
      示功能云云。惟按道路交通安全規則第93條第1項規定略
      以：「（第1項）行車速度，依速限標誌或標線之規定，
      無速限標誌或標線者，應依下列規定：一、行車時速不得
      超過50公里。但在設有快慢車道分隔線之慢車道，時速不
      得超過40公里，未劃設車道線、行車分向線或分向限制線
      之道路，時速不得超過30公里。」經檢視採證照片可見：
      本件警52「警示牌設置位置」位於馬卡道路北上（內惟埤
      文化園區旁）之燈桿上，雷射測速儀器位置位於馬卡道路
      北上133公尺，雷射測速儀器與違規車輛距離59.1公尺，
      即取締位置「交通違規行為發生地點」與「警52」距約
      192.1公尺（133+59.1公尺），顯已符合前揭「100公尺至
      300公尺間，明顯標示」之舉發要件，要與交通部110年6
      月18日交路字第1090028952號函釋之規定無違。再觀諸舉
      發機關提供之告示牌設置照片可見：本件「警52」告示牌
      為紅色外框三角形警示標誌，樣式清晰且明顯，標誌前方
      亦無任何遮蔽物阻擋視線，該標誌係為員警執勤時機動設
      置，並於執勤結束後拆除。又該警告標誌在日間有自然光
      線之情形下，足可清楚辨識，是該告示牌之設置，業已盡
      告知用路人依速限駕駛之作為義務，足以促請駕駛人注意
      不得違規行駛，已堪認符合處罰條例第7條之2第3項「明
      顯標示」之意旨。且衡諸上開設置告示牌規定之立法用意
      ，不外表明科處違規人行政裁罰之目的乃在敦促駕駛人依
      行車速限駕駛，是以科學儀器採證，應由主管機關在明顯
      處警示，用以提醒駕駛人依道路速限行駛，以期在駕駛人
      避免受罰之心理下，達到依行車速限駕駛進而維護行車安
      全之最大效益，此係善意之提醒。原告身為駕駛人，領有
      合格之駕駛執照，理應藉此謹慎注意暨遵守該路段速度限
      制之規定，非僅於設置「測速照相請減速」之告示牌處、
      或在警車閃爍警示燈明確告知正在執行超速取締勤務時，
      方遵守交通規則，而於未設有告示牌處即得有不予遵循之
      寬容空間。況本件已於系爭違規地點前設置明顯告示牌告
      知駕駛人，已如前述，則本件警員舉發程序，並無任何違
      誤之處。
（五）末按雷射測速儀器經列為法定度量器之測速設備裝置，衡
      諸度量衡法第5條、度量衡器檢定檢查辦法第3條第1項第6
      款之規定，與大眾有關之公務檢測儀器，既經由國家專責
      機關檢定合格後加以使用，並定期檢測，自有公信力。經
      查，本件舉發員警採證使用之雷射測速儀，係依規定送請
      經濟部標準檢驗局委託財團法人台灣商品檢測驗證中心檢
      驗合格領有合格證書（規格：200Hz照相式、型號：LASER
      CAM4、器號：LE0104、檢定合格單號碼：M0GB0000000、
      檢定日期：109年11月11日、有效期限：110年11月30日）
      等情。復觀諸採證照片上清晰可見系爭車輛之車號：000-
      0000，且明確標示：日期：0000-00-00、時間：11:56:36
      、速限1：40kmh、車速：65kmh、序號：LE0104、證號：M
      0GB0000000等數據，足徵原告駕駛系爭車輛於上揭時間，
      行經系爭違規地點時，該測速照相儀器確仍在合格期限內
      ，且該雷射測速儀之準確性及正確性應值得信賴。從而，
      原告於前揭違規時間、地點，確有「汽車駕駛人行車速度
      ，超過規定之最高時速20公里至40公里以內」之違規行為
      ，被告據以裁處，洵無不合等語。被告並聲明：駁回原告
      之訴。
五、本件如事實概要欄所述之事實，除後列之兩造爭點外，有原
    告提供之行人通行號誌照片（參本院卷第19、21頁）、系爭
    舉發違規通知單、舉發採證照片及送達證書（參本院卷第47
    、49頁）、本件裁決書及送達證書（參本院卷第51、53頁）
    、舉發機關110年5月5日高市警鼓分交字第11071211300號函
    （參本院卷第57頁）、舉發員警職務報告（參本院卷第59頁
    ）、採證相片（參本院卷第61頁）、限速及違規照相警告標
    誌照片（參本院卷第63、65頁）、雷射測速儀檢定合格證書
    （參本院卷第67頁）、舉發機關110年3月26日高市警鼓分交
    字第11070782800號函（參本院卷第69頁）、原告110年3月
    19日陳述單（參本院卷第71頁）、交通部110年6月18日交路
    字第1090028952號函（參本院卷第73-75頁）及高雄市政府
    工務局新建工程處110年8月4日高市工新土施字第000000000
    00函暨施工抽查紀錄表（參本院卷第83-86頁）等件附卷可
    稽，堪認為真實。兩造之爭點厥為：原告於上開時、地，是
    否確有「汽車駕駛人行車速度，超過規定之最高時速逾20公
    里至40公里以內」之交通違規？原處分是否合法？
六、本院之判斷：
（一）按處罰條例第7條第1項規定：「道路交通管理之稽查，違
      規紀錄，由交通勤務警察，或依法令執行交通稽查任務人
      員執行之。」第7條之2第7款規定：「汽車駕駛人之行為
      有下列情形之一，當場不能或不宜攔截製單舉發者，得逕
      行舉發：‧‧‧七、經以科學儀器取得證據資料證明其行
      為違規。」同條第2項第9款規定：「前項第7款之科學儀
      器應採固定式，並定期於網站公布其設置地點。但汽車駕
      駛人之行為屬下列情形之一者，不在此限：‧‧‧九、行
      車速度超過規定之最高速限或低於規定之最低速限。」同
      條第3項規定：「對於前項第9款之違規行為，採用固定或
      非固定式科學儀器取得證據資料證明者，於一般道路應於
      100公尺至300公尺間明顯標示之。」次按道路交通安全規
      則第90條第1項本文規定：「駕駛人駕駛汽車，除應遵守
      道路交通標誌、標線、號誌之指示，並服從交通指揮人員
      之指揮外，並應遵守下列規定：‧‧‧」同規則第93條第
      1項第1款規定：「行車速度，依速限標誌或標線之規定，
      無速限標誌或標線者，應依下列規定：一、行車時速不得
      超過50公里。但在未劃設車道線、行車分向線或分向限制
      線之道路，或設有快慢車道分隔線之慢車道，時速不得超
      過40公里。」末按處罰條例第40條規定：「汽車駕駛人，
      行車速度，超過規定之最高時速，或低於規定之最低時速
      ，除有第43條第1項第2款情形外，處新臺幣1,200元以上
      2,400元以下罰鍰。」第63條第1項第1款：「汽車駕駛人
      有下列各款所列條款之一者，除依原條款處罰鍰外，並予
      記點：一、有‧‧‧第40條‧‧‧情形之一者，各記違規
      點數1點。」
（二）經查，原告駕駛系爭車輛於110年1月30日11時56分許行經
      系爭違規地點，因有「汽車駕駛人行車速度，超過規定之
      最高時速20公里至40公里以內」之交通違規，經舉發機關
      警員張文忠依採證照片逕行舉發之事實，業據舉發機關以
      110年3月26日以高市警鼓分交字第11070782800號函查復
      略以：「經查本案係員警以經濟部標準檢驗局審定合格之
      測速照相機測定自動拍攝，該機器具有動態錄影測速功能
      ，可明確辨識同車道多車真正違規車輛，當地汽機車速限
      為40公里，依據道路交通管理處罰條例第7條之2第3項規
      定略以：『行車速度超過規定之最高速限行為，採用固定
      或非固定式科學儀器取得證據資料證明者，於一般道路應
      於100公尺至300公尺間，明顯標示之。』拍攝地點前方約
      19 2公尺處設有告示牌，本案違規屬實」等語（參本院卷
      第69頁）；又舉發機關110年5月5日高市警鼓分交字第110
      71211300號函附舉發員警職務報告亦載明略以：「警員於
      馬卡道路（內惟埤文化園區北上）133公尺處實施雷射測
      速非常態性定點取締超速，‧‧‧於執行110年1月30日馬
      卡道路（內惟埤文化園區北上）133公尺處實施雷射錄影
      測速已於執行前吊掛警52（三角形警告標誌）拍照存證」
      等語（參本院卷第59頁）；並有採證照片、限速及違規照
      相警告標誌照片、雷射測速儀檢定合格證明（參本院卷第
      61-67頁）等件附卷可稽，堪信為真實。按依行政訴訟法
      第176條準用民事訴訟法第355條第1項之規定：「文書，
      依其程式及意旨得認作公文書者，推定為真正。」，查上
      開員警李文忠所填寫之職務報告，既係舉發員警當場執行
      職務於目睹後依法作成之公文書，當可推定為真正。且原
      告對於「違規路段有設置警告標誌」之事實，亦不爭執。
      足徵原告於前揭時間、地點，確有「汽車駕駛人行車速度
      ，超過規定之最高時速逾20公里至40公里以內」之違規行
      為，被告據以裁處，洵無不合。
（三）原告雖主張：系爭違規地點路段速限40公里不甚合理，且
      正值道路工程完工階段，各項標誌尚未完善，未公告用路
      人周知云云。惟按道路交通標誌標線號誌設置規則第55條
      之2第1項規定：「測速取締標誌『警52』，用以警告車輛
      駕駛人前方路段常有測速取締執法，促使行車速度不得超
      過道路規定之最高速限或低於規定之最低速限。」故前揭
      處罰條例第7條之2第3項「明顯標示」，應係指具有「警
      告車輛駕駛人前方路段常有測速取締執法，促使行車速度
      不得超過道路規定之最高速限或低於規定之最低速限」功
      能之「警52」標誌，其理自明。次按道路交通安全規則第
      93條第1項第1款規定：「行車速度，依速限標誌或標線之
      規定，無速限標誌或標線者，應依下列規定：一、行車時
      速不得超過50公里。但在設有快慢車道分隔線之慢車道，
      時速不得超過40公里。」經檢視卷附之採證照片可知，系
      爭違規地點已於馬卡道路北上（內惟埤文化園區旁）之燈
      桿上設置最高速限標誌「40」（即「限5」）標誌（參本
      院卷第63頁），於美術館路及馬卡道路口之路面亦劃設『
      40』等文字，且於109年12月拍攝之Google地圖實景照片
      ，亦可見該標誌及文字（參本院卷第89、91頁），已足使
      用路人知悉必須依40公里以下之時速駕駛之作為義務。況
      依前揭道路交通安全規則第93條第1項第1款規定，縱原告
      於該路段未見該速限標誌，則原告仍應以40公里之時速行
      駛，而非得以「65公里」之時速高速行駛。再觀諸舉發員
      警職務報告及其所檢附之採證照片可見：本件測速取締標
      誌「警52」（紅框三角形警告標示）標誌（按該標示牌為
      員警擔服取締勤務所臨時架設，並非常態性設置），係設
      置於馬卡道路北上（內惟埤文化園區旁）道路右側燈桿上
      方，圖像清晰且明顯，標誌前方亦無任何遮蔽物阻擋視線
      ，在日間有自然光線、夜間有路燈照明之情形下，足可清
      楚辨識（參本院卷第61頁）。復經舉發機關以110年3月26
      日高市警鼓分交字第11070782800號函覆略以：「‧‧‧
      拍攝地點前方約192公尺處設有告示牌」等語（參本院卷
      第69頁），參以採證照片（參本院卷第61頁）可知：雷射
      測速儀器位置位於馬卡道路北上133公尺，雷射測速儀器
      與違規車輛距離59.1公尺，即取締位置「交通違規行為發
      生地點」與警52距約192.1公尺（計算式：133＋59.1＝
      192.1），則舉發機關對上開「警52」標誌三角牌之設置
      ，業已符合前揭處罰條例第7條之2第3項所規定之「100公
      尺至300公尺間，明顯標示」之舉發要件。是該告示牌之
      設置，業已盡告知用路人依速限駕駛之作為義務，足以促
      請駕駛人注意不得違規行駛，已堪認符合處罰條例第7條
      之2第3項「明顯標示」之意旨。且衡諸上開設置告示牌規
      定之立法用意，不外表明科處違規人行政裁罰之目的乃在
      敦促駕駛人依行車速限駕駛，是以科學儀器採證，應由主
      管機關在明顯處警示，用以提醒駕駛人依道路速限行駛，
      以期在駕駛人避免受罰之心理下，達到依行車速限駕駛進
      而維護行車安全之最大效益，此係善意之提醒。原告身為
      駕駛人，領有合格之駕駛執照，理應藉此謹慎注意暨遵守
      該路段速度限制之規定，非僅於設置「測速照相請減速」
      之告示牌處、或在警車閃爍警示燈明確告知正在執行超速
      取締勤務時，方遵守交通規則，而於未設有告示牌處即得
      有不予遵循之寬容空間。況本件已於系爭違規地點前設置
      明顯告示牌告知駕駛人，已如前述，則本件警員之舉發程
      序，並無任何違誤之處。
（四）原告雖又主張：該路段速限40公里是否合理云云。惟按道
      路交通標誌、標線、號誌，係交通主管機關依道路交通及
      用路人之狀況，並斟酌交通安全之需求，視實際情形，本
      於權責依法設置，倘原告主觀上就舉發地點之最高時速限
      制認有不當或不妥，固可循正當行政救濟途徑，向該路段
      設置時速限制之權責主管機關陳述反映，促其檢討改善，
      或另循訴願、行政訴訟之爭訟途徑救濟，惟在舉發地點之
      最高時速限制未依法定程序變更前，所有用路人仍有遵守
      之義務，故原告駕駛系爭車輛仍應遵守該處之最高時速限
      制循序前進，否則，倘若所有車輛駕駛人全憑主觀之認知
      ，認為主管機關所設置之標線、標誌或號誌不當及不妥，
      即可恣意違反，則交通安全秩序將無法建立，其他用路人
      之生命、財產安全，亦無從確保。故原告上開主張，亦屬
      無據。
（五）原告另主張：警告標誌已遭其他標誌遮擋，無法發揮警示
      功能云云，並檢附系爭違規地點之行人通行號誌照片（參
      本院卷第19、21頁）。惟經本院檢視舉發員警職務報告及
      限速及違規照相警告標誌照片可見：於110年1月30日上午
      11時45分許，「警52」告示牌即設置於馬卡道路北上（內
      惟埤文化園區旁）右側道路燈桿上，樣式清晰且明顯，標
      誌前方亦無任何遮蔽物阻擋視線（參本院卷第59、63頁）
      ；另經本院函詢高雄市政府工務局新建工程處查復載明略
      以：「經查該行人通行標誌於110年3月25日設置完成」等
      語，並檢附抽查紀錄表附卷可稽（參本院卷第83-86頁）
      ；另於109年12月拍攝之Google地圖實景照片可見，上開
      路段亦未設置「行人通行標誌」（參本院卷第89、91頁）
      。據上可知，本件原告於110年1月30日11時56分許，駕駛
      系爭車輛行經系爭違規地點時，上開「行人通行標誌」仍
      未設置，故原告主張：該警告標誌已遭其他標誌遮擋，無
      法發揮警示功能云云，顯不足採。
（六）末按雷達測速儀器經列為法定度量器之測速設備裝置，衡
      諸度量衡法第5條、度量衡器檢定檢查辦法第3條第1項第7
      款及第18條第1項之規定，與大眾有關之公務檢測儀器，
      既經由國家專責機關檢定合格後加以使用，並定期檢測，
      自有公信力。且本件舉發員警採證使用之雷達測速儀，係
      依規定送請經濟部標準檢驗局委託財團法人台灣電子檢驗
      中心檢驗合格領有合格證書（規格：200Hz照相式、型號
      ：LASERCAM4、器號：LE0104、檢定合格單號碼：M0GB090
      0389、檢定日期：109年11月11日、有效期限：110年11月
      30日）等情，此有財團法人台灣商品檢測驗證中心109年
      11月11日雷達測速儀檢定合格證書在卷足憑（參本院卷第
      67頁）。復觀諸採證照片上清晰可見系爭車輛之車號：
      000-00 00、且明確標示：日期：0000-00-00、時間：
      11:56:36、速限1：40kmh、車速：65kmh、序號：LE0104
      、證號：M0G B0000000等數據，足徵原告駕駛系爭車輛於
      上揭時間，行經系爭違規地點時，該測速照相儀器確仍在
      合格期限內，且該雷達測速儀之準確性及正確性應值得信
      賴。故原告確有超速之違規事實，洵堪認定。
（七）綜上所述，本件原告之主張均屬無從採信。故原告既有「
      汽車駕駛人行車速度，超過規定之最高時速逾20公里至40
      公里以內」之交通違規，則原處分依法裁處，並無違法，
      原告訴請撤銷為無理由，應予駁回。又本件事證已臻明確
      ，兩造其餘攻擊防禦方法於本件判決結果不生影響，故不
      再一一論述。
七、本件第一審裁判費為300元，應由原告負擔，爰確定第一審
    訴訟費用額如主文第2項所示。
 
據上論結，本件原告之訴為無理由，依行政訴訟法第237條之7、
第237條之8第1項、第237條之9第1項、第236條、第98條第1項前
段，判決如主文。
中    華    民    國   110    年    11    月    16    日
                  行政訴訟庭  法  官  楊富強  
上為正本係照原本作成。
如不服本判決，應於判決送達後20日內，向本院提出上訴狀並表
明上訴理由（原判決所違背之法令及其具體內容或依訴訟資料可
認為原判決有違背法令之具體事實），其未載明上訴理由者，應
於提出上訴後20日內向本院補提理由書（上訴狀及上訴理由書均
須按他造人數附繕本，如未按期補提上訴理由書，則逕予駁回上
訴），並應繳納上訴裁判費新臺幣750元。
中    華    民    國   110    年    11    月     16   日
                              書記官  邱秋珍